【裁判字號】    94,易,782
【裁判日期】    950127
【裁判案由】    詐欺
【裁判全文】
臺灣臺南地方法院刑事判決           94年度易字第782號
公  訴  人  臺灣臺南地方法院檢察署檢察官
被      告  丙○○
上列被告因詐欺案件，經檢察官提起公訴（九十四年度偵緝字第
六六六號、九十四年度營偵字第九三０號），被告於本院行準備
程序中就被訴犯罪事實為有罪之陳述，本院合議庭裁定由受命法
官獨任行簡式審判程序，判決如下：
    主  文
丙○○幫助連續意圖為自己不法之所有，以詐術使人將本人之物
交付，累犯，處有期徒刑陸月，如易科罰金，以參佰元折算壹日
。
    事  實
一、丙○○曾於民國（下同）八十八年間，因違反毒品危害防制
    案件，經本院以八十九年度易字第三七七號判決判處有期徒
    刑八月，嗣撤回上訴而確定，又於九十年間，因違反毒品危
    害防制條例案件，經臺灣高等法院臺南分院以九十年度上易
    字第一０七０號判決判處有期徒刑一年確定，二案接續執行
    ，甫於九十二年四月二十六日執行完畢，猶不知悔改。
二、丙○○於九十三年八月十二日向第一商業銀行新營分行申請
    開立帳號00000000000號之活期儲蓄存款帳戶，
    於九十四年一月十七日向台南區中小企業銀行六甲分行申請
    開立帳號0000000000000號之活期儲蓄存款帳
    戶（下簡稱上開二帳戶），嗣於報紙上得知有人收購金融帳
    戶，明知提供金融帳戶予他人使用，有幫助詐欺集團從事不
    法犯行之聯絡以及作為人頭帳戶以供犯罪贓款出入所用，使
    偵辦刑事案件之司法警察無從查知其真正身份之可能，仍基
    於縱有人以其金融帳戶實施詐欺犯罪，亦不違背其本意之幫
    助犯意，依報載電話與不詳姓名年籍自稱「黃先生」之成年
    男子聯絡，將其上開二帳戶之存摺、提款卡，以每個帳戶新
    台幣（下同）二千元，共計四千元之代價賣斷予「黃先生」
    ，而「黃先生」與其所屬之集團成員利用上開二帳戶為以下
    犯罪行為：
  (一)於九十四年一月二十日許，不詳人士以電話語音之方式，向
    丁○○佯稱其信用卡遭盜刷，請其至自動提款機辦理變更密
    碼云云，致丁○○陷於錯誤，即於同日前往設置於新竹市○○路一００一號交通大學內郵局自動提款機，依該人之指示
    更改密碼，而將其銀行帳戶（帳號00000000000
    0000號）內九萬九千九百八十七元轉帳至丙○○上開第
    一銀行新營分行帳戶內，嗣經不詳人士提領一空。
  (二)於九十四年一月二十一日十時許，不詳人士以電話向甲○○
    佯稱退稅，請其至自動提款機查詢帳戶存款餘額云云，致甲○○陷於錯誤，即持其所有之玉山銀行提款卡前往台北市○○區○○路二八二號合作金庫之自動提款機，依該人指示操
    作，而將其玉山銀行帳戶（帳號000000000000
    號）內九萬九千九百八十九元轉帳至丙○○上開台南區中小
    企業銀行六甲分行帳戶，嗣經不詳人士提領一空。
三、案經丁○○訴由台南縣警察局新營分局暨甲○○訴由臺南縣
    警察局麻豆分局報告臺灣臺南地方法院檢察署檢察官偵查起
    訴。
    理  由
一、本件被告丙○○所犯為死刑、無期徒刑或最輕本刑為三年以
    上有期徒刑以外之罪，其於準備程序中就被訴事實為有罪之
    陳述，經法官告知簡式審判程序之旨，並聽取公訴人之意見
    後，爰依刑事訴訟法第二百七十三條之一第一項規定，裁定
    由受命法官獨任進行簡式審判程序，合先敘明。
二、訊據被告對上開犯罪事實於本院審理時坦承不諱，並經告訴
    人丁○○、甲○○指訴綦詳，復有被告於九十四年一月二十
    七日前往第一商業銀行新營分行辦理前開帳戶存摺、印鑑、
    提款卡掛失暨補領手續之存摺、存單掛失、印鑑掛失暨更換
    新印鑑暨補領申請書兼登錄單、金融卡掛失止付申請書兼登
    錄單、帳戶往來交易明細各一份附於警卷足參，益證被告出
    售系爭帳戶予「黃先生」後，未及十日即依「黃先生」之指
    示前往辦理存摺、印鑑、提款卡掛失補領手續，並向承辦警
    員謊稱前開資料遺失，然出售至掛失之期間，業已有數筆款
    項匯入並立即提領一空等情，均與詐欺集團收購人頭帳戶之
    詐欺手法同出一轍，另有第一商業銀行新營分行於九十四年
    九月二十日以一營字第三一六號函檢送前開第一銀行帳戶之
    開戶資料附於本院卷可稽，以及新竹市警察局第一分局埔頂
    派出所受理人頭帳戶犯罪案件管制表、合作金庫銀行提款機
    收據、玉山銀行提款卡、居留證、台南區中小企業銀行帳戶
    開戶資料、交易往來明細表各一紙在卷可憑，再按一般人皆
    可以自己名義在任何銀行設立帳戶，作為提、存款項之用，
    倘非涉及不法情事，自無向不特定人購買或承租之理，被告
    為年逾二十餘歲之成年人，應有相當之社會經驗，對上情自
    不能諉為不知。況被告對於取得帳戶者年籍資料及所營事業
    均無所知，即逕行出售其金融帳戶予該人使用，顯與常情相
    悖。再者，現今社會無論係平面或電子媒體，均經常報導刮
    刮樂、樂透、信用貸款、退稅、簡訊等詐欺集團，常以收購
    或承租人頭帳戶作為詐欺犯罪工具之事實，衡諸常情，被告
    對於該姓名年籍不詳之男子乃利用其帳戶作為詐欺犯罪之用
    應有預見，而仍將金融帳戶出售，其有幫助詐欺之不確定故
    意，應堪認定。
三、論罪科刑
  (一)查向被告購買上開二帳戶之姓名年籍不詳自稱「黃先生」之
    男子以及其等所組成之詐欺集團成員之一，分別向被害人鄭
    偉良、甲○○，或佯稱信用卡遭盜刷、或佯稱退稅等情，需
    持金融卡至提款機按照指示操作變更密碼或查詢餘額等詐術
    ，致丁○○、甲○○均陷於錯誤，而分別匯九萬九千九百八
    十七元、九萬九千九百八十九元至上開二帳戶，再加以提領
    之行為，係犯刑法第三百三十九條第一項之詐欺取財罪。而
    「黃先生」以其所組詐欺集團先後二次詐欺取財之犯行，時
    間緊接，犯罪構成要件相同，顯係基於概括之犯意反覆為之
    ，為連續犯，應依刑法第五十六條之規定，以一罪論，並依
    法加重其刑。次按連續幫助與幫助連續原屬有別，如基於概
    括犯意，多次幫助他人犯罪，為連續幫助；如以一幫助行為
    ，幫助他人連續犯罪，則為幫助連續，就幫助犯言，僅有一
    次之犯罪行為（最高法院八十六年度台上字第五六八０號判
    決要旨參照）。查被告以一次幫助行為，幫助他人連續犯罪
    ，依前開判決要旨，仍視為一次之犯罪行為，又被告基於幫
    助之犯意，為構成要件以外之行為，應論以刑法第三百三十
    九條第一項詐欺取財罪之幫助犯，並依刑法第三十條第二項
    規定減輕其刑。
  (二)又查，被告丙○○曾於八十八年間，因違反毒品危害防制案
    件，經本院以八十九年度易字第三七七號判處有期徒刑八月
    ，嗣撤回上訴而確定，又於九十年間，因違反毒品危害防制
    條例案件，經臺灣高等法院臺南分院以九十年度上易字第一
    ０七０號判處有期徒刑一年確定，二案接續執行，甫於九十
    二年四月二十六日執行完畢等情，有臺灣高等法院被告前案
    紀錄表一份在卷可稽，其受有期徒刑執刑完畢後，五年內再
    犯本件有期徒刑以上之罪，為累犯，應依法加重其刑，併遞
    加重之，並依同法第七十一條第一項之規定，先加後減其刑
    。
  (三)爰審酌被告之品性、智識程度、犯罪手段、因貪圖小利而觸
    法，然所為幫助犯行，助長不法詐欺犯罪之氣焰，為害忠厚
    之社會大眾及金融經濟，並增加查緝詐欺犯罪之困難，對於
    社會治安所生損害非輕，且未與被害人丁○○、甲○○達成
    和解賠償損害，幫助詐欺所得之金額非微及犯後態度不佳等
    一切情狀，量處如主文所示之刑，並諭知易科罰金之折算標
    準，本院審酌上情，認檢察官具體求刑八月，猶屬過重，應
    以主文所示之行較為相當，併此敘明。
據上論斷，應依刑事訴訟法第二百七十三條之一第一項、第二百
九十九條第一項前段，刑法三百三十九條第一項、第三十條、第
四十一條第一項前段、第四十七條，罰金罰鍰提高標準條例第一
條前段、第二條，判決如主文。
本案經檢察官乙○○到庭執行職務。
中    華    民    國    95    年    1    月    27    日
                  刑事第九庭    法  官  黃欣怡
以上正本證明與原本無異
如不服本判決應於送達後十日內向本院提出上訴狀
                                書記官  陳怡吟
中    華    民    國    95    年    1     月   27    日
中華民國刑法第339條
(普通詐欺罪)
意圖為自己或第三人不法之所有，以詐術使人將本人或第三人之
物交付者，處5年以下有期徒刑、拘役或科或併科1千元以下罰金
。
以前項方法得財產上不法之利益或使第三人得之者，亦同。
前二項之未遂犯罰之。


司法院資訊處製作；財團法人民間司法改革基金會備份。
